臺灣高等法院刑事判決　　　　　　　　　　　　　九十一年度上易字第一一四七號
　　上　訴　人　臺灣宜蘭地方法院檢察署檢察官
　　上　訴　人
　　即　被　告　丁○○
　　被　　　告　戊○○
　　　　　　　　甲○○
　　右三人共同
　　選任辯護人　紀亙彥
右上訴人因被告竊盜等案件，不服臺灣宜蘭地方法院九十年度易字第二六五號，中華
民國九十一年三月十五日第一審判決（起訴案號：臺灣宜蘭地方法院檢察署八十八年
度偵續字第二六號），提起上訴，本院判決如左：
    主  文
原判決關於丁○○傷害部分撤銷。
丁○○被訴傷害部分無罪。
其他上訴駁回。
    理  由
一、公訴意旨略以：丁○○與丙○○原係同居之男女朋友，因丙○○懷疑丁○○對其
    隱瞞曾結過婚之事實，乃私取丁○○之國民身分證及印章前往宜蘭縣羅東鎮戶政
    事務所申請丁○○之戶籍謄本查閱，嗣於民國（下同）八十七年二月二十六日下
    午三時許，丙○○返回宜蘭縣蘇澳鎮○○路二一五巷十四之三號四樓丁○○外祖
    母之住處，並乘機將私取之前述身分證及印章放回丁○○皮包內時，為丁○○查
    覺，雙方因而發生爭吵，詎丁○○竟於爭執中基於傷害之故意，出手毆擊丙○○
    ，致使丙○○受有前胸、臀部、背部與四肢多處擦挫傷及左手腕扭傷等傷害，因
    認丁○○涉有刑法第二百七十七條第一項之傷害罪嫌云云。又丁○○與其母戊○○及戊○○同居人甲○○於八十七年二月二十六日至同年五月初旬之間某日，基
    於共同意圖為自己不法所有之犯意聯絡，趁丙○○與丁○○發生前述傷害糾紛致
    二人同居之宜蘭縣羅東鎮○○○路八十五巷六號六樓房屋無人居住之際，潛入前
    開宅內竊取丙○○所有之膝上型電腦及週邊設備、電視、錄放影機、組合音響等
    財物一批。嗣因丙○○胞兄楊上鴻於八十七年五月初旬前往該宅查看發覺門鎖擅
    遭更換而循線查獲上情，因認丁○○、戊○○及甲○○三人涉有刑法第三百二十
    條第一項之竊盜罪嫌云云。
二、按犯罪事實應依證據認定之，無證據不得推定其犯罪事實；又不能證明被告犯罪
    或其行為不罰者，應諭知無罪之判決，刑事訴訟法第一百五十四條、第三百零一
    條第一項分別定有明文。又按，認定犯罪事實所憑之證據，雖不以直接證據為限
    ，間接證據亦包括在內；然而無論直接或間接證據，其為訴訟上之證明，須於通
    常一般之人均不致有所懷疑，而得確信其為真實之程度者，始得據為有罪之認定
    ，倘其證明尚未達到此一程度，而有合理性之懷疑存在，法院復無從為有罪之確
    信，即應為無罪之判決（參看最高法院七十六年度台上字第四九八六號判例）。
    次按告訴人之告訴，係以使被告受刑事訴追為目的，是其陳述是否與事實相符，
    仍應調查其他證據以資審認（參看最高法院五十二年台上字第一三００號判例）
    。
三、公訴人認被告丁○○涉有傷害犯行，無非係以告訴人丙○○之指述及告訴人所提
    出之板橋中興醫院特種診斷證明書影本乙紙，為其論據。訊據上訴人即被告丁○○固坦承曾與告訴人發生爭執，惟堅詞否認有何傷害犯行，辯稱：當天是告訴人
    動手毆打伊，發生爭吵時伊舅媽有幫忙擋住，告訴人並沒有受傷，且伊只有阻擋
    ，根本無反擊之能力等語。經本院函板橋中興醫院，調取告訴人受傷治療之全部
    資料。該院復函結果，告訴人固有前胸、臀部、背部、四肢多處擦挫傷、左手腕
    扭傷等傷害，有板橋中興醫院於九十一年六月十七日以九一中醫總字第９１２３
    ５號函乙份在卷可參（附於本院九十一年六月五日訊問筆錄之後）。惟告訴人身
    高一百七十八公分，體重九十二公斤；被告丁○○則身高一百六十五公分，體重
    僅四十五公斤，業經本院當庭訊明（見本院九十一年七月三日訊問筆錄），被告
    丁○○之體重不及告訴人之半數，身高亦少於告訴人十三公分，兩者身材、體型
    懸殊，而被告丁○○於當日確遭告訴人毆打，受有右顳部、前額、前鼻挫傷並
    血腫、右耳裂傷０．五ｘ０．五ｘ０．三公分、左手前臂擦挫傷等傷害，丁○○
    並於當日急診，有被告丁○○提出之建生醫院診斷證明書影本乙紙附卷足憑（見
    偵查卷第三十七頁）。且被告丁○○並於八十七年三月二十三日至至宜蘭縣警察
    局蘇澳分局對告訴人提出傷害及偽造文書之告訴，經台灣宜蘭地方法院八十七年
    訴字第二一九號案於八十八年三月十一日判決告訴人有罪，此有該判決影本在卷
    足憑（見偵續卷第四十九頁）。依被告丁○○與告訴人之體型觀之，被告丁○○
    是否有能力毆打告訴人，並使告訴人受有前揭包括臀部及背部等擦挫傷之傷害，
    已有可疑。又本案係於八十七年二月二十六日在宜蘭縣羅東鎮被告丁○○外祖母
    之住處發生，而告訴人竟未於當日立即至鄰近之醫院治療，卻係於隔日即八十七
    年二月二十七日始至臺北縣板橋市就醫，有違一般人受傷後即刻就醫之常理，亦
    啟人疑竇。況告訴人原未提出告訴，遲至八十七年七月二十三日始具狀告訴，則
    告訴人所提出之受傷診斷書是否遭被告丁○○毆傷所致，亦值存疑。況證人即案
    發現場唯一之目擊證人謝林雪清於原審訊問時證稱：「當天我在我家房間裡面，
    我從後面出來聽到他們丁○○與告訴人發生爭吵，我從他們言談中，聽到去領戶
    籍謄本的事情，後來告訴人打我姪女丁○○，以徒手打他的頭部、身體等部位，
    我當時也拉不開他們倆人，丁○○當時是以雙手護住自己的頭部，事後我就帶她
    去驗傷，當時告訴人丙○○並沒有受傷。」等語（見原審卷第九十三頁），證人
    謝林雪清證述告訴人與被告丁○○爭吵之過程，亦與被告丁○○供述之情節相符
，是告訴人指述遭被告丁○○傷害云云，尚難採信。
四、綜上，本件無法僅憑告訴人之指述及板橋中興醫院之診斷證明書，遽認被告丁○○有公訴意旨所指之傷害犯行，被告丁○○辯稱並無傷害告訴人，尚堪採信，此
    外，復查無其他證據足認被告丁○○有何傷害犯行，不能證明被告丁○○犯傷害
    罪，原審就傷害罪部分對被告丁○○論罪科刑，容有未洽，被告丁○○上訴意旨
    否認犯傷害罪，為有理由，應由本院將原判決關於傷害罪部分撤銷，對被告丁○○被訴傷害罪部分為無罪之諭知。
五、訊據被告丁○○、戊○○、甲○○均堅詞否認有何竊盜犯行，丁○○辯稱：於八
    十七年二月份之後我就搬離羅東站前南路六號六樓，之後就沒有再去過，且分手
    後已將鑰匙還他；被告戊○○及甲○○則均辯稱：沒有理由竊取告訴人之物品等
    語。
六、公訴意旨認被告三人涉有竊盜罪嫌。無非係以：（一）證人乙○○證述；（二）
    告訴人提出與乙○○對話之錄音帶一捲及內容紀錄乙份在卷可稽；（三）證人楊
    上鴻證述；（四）警員林育德證述在卷；（五）並有告訴人失竊之電腦、電視、
    錄放影機及山水組合音響之出貨單及保證書等影本等為主要論據。惟查：
（一）證人乙○○即失竊處所大樓當時之管理委員會主任委員於偵查中先後證稱：「
      （有沒有跟丙○○說過他的屋內物品是丁○○所竊？）沒有。我沒有跟他說過
      此話。」、「（有沒有見過丁○○、戊○○、甲○○到丙○○住處〈站前南路
      六十號六樓〉搬東西？）沒有。而且我不認識戊○○、許進幅。」（見偵續字
      卷第七十四頁）、「（是否認識丙○○、丁○○、戊○○、甲○○？）都認識
      。」、「（有否告訴丙○○他住處的東西，是蔡淑琴、戊○○等三人搬走的？
      ）有親口跟楊某講。」（見同卷第九十頁背面）、「（你為何知道該人是甲○○？）我原先不認識，‧‧‧開庭碰面時，我才知道他叫甲○○。」、「（問
      ：你發現甲○○等人擅自搬走丙○○住處財物時，為何不報警？〈你是主任管
      理員〉）因為當時我帶著家人〈小孩及媽媽〉，他又很兇的口氣恐嚇我不要管
      ，我顧及家人安全才沒有報警，第二天丙○○有來找我，說他住處被搬空了，
      他有去報警，我有跟他說是一名跛腳的人昨天下午來搬的，當時我還不知道該
      人叫甲○○。」等語（見同卷第一百五十八頁正面、背面），於原審則證述：
      「（是否認識被告等三人？）我只認識丁○○，其他兩個被告不認識，‧‧‧
      」、「（有無向告訴人說過，當時屋內所失竊之物品為被告等人所為？）我沒
      有說過這件事，也沒有親口告訴過丙○○這件事，‧‧‧」等語（見原審卷第
      九十四頁），另於本院訊問時證稱：「（八十七年二月二十六日至同年五月初
      是否有看到被告三人至那裡搬東西？）我沒有看到丁○○，我僅看到壹台藍色
      小貨車搬傢俱，車子停在地下室，我問他搬哪裡東西，他們說是搬六樓的東西
      ，但是我不知道是哪一棟六樓的東西，‧‧‧」、「（你以前做證說他們很凶
      恐嚇你，是否有此事？）我並沒有講過這樣的話。」、「（你確實沒有講過他
      們語氣很凶有恐嚇你的話嗎？）忘記了。」、「（對偵續卷一百五十八頁你在
      偵訊中之筆錄有何意見？）〈提示並告以要旨〉對的，是我講的。」、「（何
      以與今日之證述不符？）兩造我都認識，我曾到成邦公司上班過壹個月。」等
      語（見本院九十一年七月三日訊問筆錄）。證人就是否認識被告戊○○與甲○○？是否目睹被告等三人行竊？以及是否曾將竊案告知告訴人等情？前後證述
      反覆不一且相互矛盾。矧告訴人指稱：證人乙○○曾多次撥打電話及呼叫器給
      伊，伊在呼叫器內發現乙○○的電話，才打電話與乙○○，乙○○說東西被被
      告他們搬走等情（見原審卷第一五六頁），就此，證人乙○○於偵查中證稱：
      「（問：你發現甲○○等人擅自搬走丙○○住處財物時，為何不報警？〈你是
      主任管理員〉）‧‧‧第二天丙○○有來找我，說他住處被搬空了，他有去報
      警，我有跟他說是一名跛腳的人昨天下午來搬的，當時我還不知道該人叫甲○○。」等語（見同卷第一百五十八頁正面、背面），於本院訊問時復證稱：「
      （是你主動告訴丙○○他家遭小偷，還是丙○○來問你的？）是丙○○先來問
      我，我才跟他說是搬他家的東西，之前我根本不知是搬他家的東西。」等語（
      見本院九十一年七月三日訊問筆錄），關於證人乙○○是否主動告知告訴人竊
      案一事，告訴人之指述與證人之證詞亦顯有出入，是證人乙○○之證述以及告
      訴人就此之指述內容，均要難遽採為認定事實之證據。再就告訴人所提出用以
      證明證人乙○○確曾目睹被告等行竊之錄音帶及譯文，證人於偵查中證稱：「
      （你在錄音帶中，為何說是丁○○他們去搬的？）錄音帶是隔了很久，在談話
      時被錄下。‧‧‧」等語（見偵續字卷第一五八頁背面），嗣於原審中則更易
      前詞證稱：「（是否以電話與丙○○談過本件？‧‧‧）沒有，檢方偵訊有提
      出錄音帶，裡面的聲音不像我，至於是否有談過此事，我已經忘記。‧‧‧」
      等語（見原審卷第九十四頁）」，且此部分經原審當庭播放錄音帶勘驗後，證
      人乙○○復證稱：「告訴人所提出的與乙○○的對話〈二〉錄音帶，並沒有我
      的聲音。」等語（見原審卷第九十六頁）。證人乙○○就錄音帶內容之證述，
      先後歧異，則錄音帶之證據價值，已甚薄弱，況告訴人採證之過程事先未經證
      人之同意，亦顯有瑕疵，是告訴人所提出與證人乙○○交談之錄音帶及譯文，
      當不足採為不利於被告認定之證據。
（二）又告訴人另指述：承辦本案之員警林育德告知告訴人之胞兄楊上鴻，謂被告丁○○曾向林育德供述其有搬走告訴人之財物等語（見偵續卷第十六頁），惟證
      人楊上鴻於原審審理時證稱：「（有何補充？）員警曾經告訴我被告丁○○及
      其母親曾經告訴他，屋內的東西是他們搬走的，因為丁○○認為東西是他們的
      ，所以此件不是竊盜案，是純粹的感情糾紛。」等語，證人林育德於原審審理
      時則證稱：「（是否曾經對楊尚〈上〉鴻如此之陳述？）當時這是我的推測，
      被告三人曾經到過派出所，但並沒有表示東西是他們搬的。」等語（見原審卷
      第一五七頁），足認被告丁○○並未曾自承行竊告訴人之物，告訴人之上開指
      述係屬證人林育德個人推測之詞，並不具有證據能力。此外，關於當天竊案發
      現與報警處理情形，證人楊上鴻於偵查中證稱：「（羅東站前南路八十五巷六
      號六樓失竊報警經過？）那地方是丙○○住的，有一天〈八十七年五月初〉，
      我帶著鑰匙去，但打不開門，鎖被換過了，我報警，後來警察來了，敲門後屋
      內有三人，說是到此空屋內躲警察，他們原在樓下聚賭‧‧‧」等語（見偵續
      字卷第二十八頁正面），證人林育德亦證述：「（楊上鴻八十七年五月初報案
      ，是否你會同到現場查看情形？）是，我到現場時按門鈴，發現裡面有人，後
      來查證是樓下打麻將的人，跑到裡面躲警察，當時屋內東西大部分已被搬空，
      我們就請楊上鴻聯絡丙○○到派出所做筆錄。」等語（見同上卷第二十八頁背
      面），證人楊上鴻與林育德證述有關到現場時發現現場有與本案不相關之第三
      者多人在場之情節互核相符，均堪以採信，由前揭證言觀之，僅能證明告訴人
      之羅東鎮住處確有遭外人入侵，但尚不足據之認定被告三人有竊盜之犯行。
（三）綜上，被告三人辯稱並未行竊告訴人之財物等情，尚屬可採，本件要難僅據告
      訴人與證人乙○○對話之錄音帶及譯文、告訴人失竊財物之出貨單、保證書影
      本及證人楊上鴻、林育德等之證述等，即遽認被告丁○○三人有公訴意旨所指
      之竊盜罪行。此外，復查無其他證據足認被告三人有何竊盜之犯行，原審以不
      能證明被告丁○○、戊○○及甲○○犯竊盜罪，乃諭知被告三人被訴竊盜部分
      為無罪之判決，經核尚無違誤。
（四）檢察官循告訴人之聲請提起上訴略以：依證人楊上鴻、林育德及乙○○等之證
      述，足認被告三人確實曾共同竊盜，至證人乙○○基於自身安全考量，故於原
      審審理時乃否認錄音帶中有他的聲音，實則錄音帶確為乙○○之對話內容，倘
      法院對於錄音內容有疑義，亦應送專業機關鑑定。又遭竊房屋大門共有二道門
      鎖，丁○○亦有該二把鑰匙，嗣告訴人與丁○○發生爭執後曾換了第二道鎖，
      第一道鎖未換，而告訴人之兄楊上鴻發現失竊時，第一道鎖係直接以鑰匙開啟
      ，第二道鎖則遭更換過，益徵偷竊者是持有第一道鎖之鑰匙者，由此亦可證被
      告三人確為本件之行竊者，指摘原判決就竊盜部分諭知被告三人無罪係屬不當
      云云。惟證人乙○○於原審供稱被恐嚇，但其身為主任委員，竟未做何反應，
      已足認其所述被恐嚇一節難以採信，況其於本院調查時又稱，未被恐嚇（見本
      院九十一年七月二日訊問筆錄）。而有關是乙○○先對丙○○提起竊盜之事？
      或丙○○先問證人有關被竊之事，二人之供述亦不一致，至於楊上鴻與林育德
      之證述，亦不足為不利於被告三人認定之證據，前均已敘明，而乙○○之供述
      存有重大瑕疵，不足採信，前已敘明，則有關乙○○錄音帶自無送鑑定機關比
      對聲紋之必要。至上訴意旨所述關於失竊處所門鎖及鑰匙等情，顯屬主觀上之
      臆測，缺乏客觀之佐證資料，況參諸上開證人楊上鴻及林育德對竊案現場情形
      之證述，失竊現場早已有不明人士聚集，渠等究竟利用如何方式進入，亦無從
      查證，實要難據此推論被告三人涉有竊盜之犯行，是檢察官之上訴，為無理由
      ，應予駁回。
據上論斷，應依刑事訴訟法第三百六十九條第一項前段、第三百六十四條、第三百零
一條第一項、第三百六十八條，判決如主文。
本案經檢察官沈明彥到庭執行職務。
中    華    民    國      九十一  年       七       月        三十      日
                             臺灣高等法院刑事第二十二庭
                                 審判長法  官  許  正  順
                                       法  官  邱  同  印
                                       法  官  林  明  俊
右正本證明與原本無異。
不得上訴。
                                       書記官  蕭  進  忠
中    華    民    國      九十一  年       七       月        三十一    日
